【裁判字號】    94,訴,1523
【裁判日期】    950417
【裁判案由】    損害賠償
【裁判全文】
臺灣桃園地方法院民事判決              94年度訴字第1523號
原      告  甲○○○
訴訟代理人  連世昌律師
被      告  乙○○
                      現於台灣台北看守所羈押中
上列當事人間請求損害賠償事件，於民國95年4 月3 日辯論終結
，本院判決如下：
    主      文
被告應給付原告新台幣陸拾貳萬壹仟零伍拾陸元，及自民國九十
四年九月一日起至清償日止，按週年利率百分之五計算之利息。
原告其餘之訴駁回。
訴訟費用由被告負擔百分之五十一，餘由原告負擔。
本判決原告勝訴部分，於原告以新台幣貳拾萬捌仟元供擔保後，
得假執行。
原告其餘假執行之聲請駁回。
    事實及理由
壹、原告主張被告屢將其與原告之子李建緯中斷交往之原因歸咎
    於原告從中作梗而懷恨在心，數次夥同姓名年籍不詳之男子
    至原告經營之侑元便利商店藉故索取賠償金共新台幣（下同
    ）840,000 元。嗣被告於民國94年3 月9 日，基於欲置原告
    於死之故意，先至桃園縣大溪鎮某五金行及西藥房購入水果
    刀1 把、巴拉刈1 瓶、鹽酸2 瓶後，於同日15時40分許，前
    至侑元便利商店隔壁門口觀察，伺機持鹽酸往原告臉部潑灑
    後，旋即取出預藏之水果刀朝原告頸部致命處猛力一揮，致
    原告左下頷骨邊緣處深部撕裂傷，合併左側顏面動脈完全斷
    裂及降下唇肌、降嘴角肌、部分咀嚼肌、闊頸肌斷裂，傷口
    長度約18公分而血流如注，幾至斷送性命。原告因而至醫院
    急診接受手術治療而支出醫療費用21,056元，被告自應賠償
    原告此部分之費用。又原告現年64餘歲，資歷、聲望、社會
    地位頗高，遭被告殺害未遂後，除身體嚴重受創住院診療外
    ，至今仍陷於日後遭被告報復之憂慮恐懼中，而出現失眠、
    心悸、易緊張及害怕等症狀，精神上所受之痛苦極巨，被告
    應賠償原告精神慰撫金1,200,000 元。為此依民法第184 條
    第1 項前段、第193 條第1 項、第195 條第1 項規定，提起
    本件訴訟等語。並聲明：
一、被告應給付原告1,221,056 元，及自起訴狀繕本送達之翌日
    起至清償日止，按週年利率5 ％計算之利息。
二、原告願供擔保請准宣告假執行。
貳、被告則以其承認有殺害原告未遂之犯行，並對於原告請求之
    醫療費用無爭執，但其沒錢可以賠原告，其有憂鬱症，且於
    案發前並無工作，靠每月3,000 元之殘障津貼及李建緯給予
    之零用金維生，原告請求之精神慰撫金過高等語資為抗辯，
    並聲明：駁回原告之訴。
參、兩造不爭執之事實：
一、被告於94年3 月9 日13時40分許，基於殺害原告之故意，先
    持其購買之鹽酸往原告臉部潑灑後，並持其購買連柄長26公
    分之尖銳水果刀朝原告臉部揮砍，致原告左下頷骨邊緣處深
    部撕裂傷，合併左側顏面動脈完全斷裂及降下唇肌、降嘴角
    肌、部分咀嚼肌、闊頸肌斷裂，傷口長度約18公分而血流如
    注，被告前開殺害原告未遂之犯行，先後經本院以94年度訴
    字第850 號刑事判決判處有期徒刑6 年8 月，嗣經台灣高等
    法院以94年度上訴字第3651號刑事判決改判有期徒刑3 年。
二、原告因前開傷勢至醫院急診、手術治療而支出醫療費用21,0
    56元。
肆、按因故意或過失，不法侵害他人之權利者，負損害賠償責任
    。民法第184 條第1 項前段定有明文。經查被告於前開時、
    地，故意殺害原告未遂，造成原告受有前開之傷害，自係故
    意不法侵害原告之身體權，而應對原告負故意侵權行為責任
    ，是原告主張被告應負侵權行為之損害賠償責任，要屬有據
    。
伍、又按不法侵害他人之身體或健康者，對於被害人因此喪失或
    減少勞動能力，或增加生活上之需要時，應負損害賠償責任
    。民法第193 條第1 項亦有明文。被告對於原告既應負侵權
    行為責任，則其對於原告因系爭傷害所增加其他生活上之需
    要而支出金錢之財產權損害，自應負損害賠償責任。又原告
    因系爭傷害支出醫療費用21,056元，亦有其提出之醫療費用
    收據8 張在卷可稽，復為被告所不爭執，經核均屬治療上之
    必要費用，原告請求被告賠償此部分之費用，要屬有據。
陸、另按不法侵害他人之身體、健康、名譽、自由、信用、隱私
    、貞操，或不法侵害其他人格法益而情節重大者，被害人雖
    非財產上之損害，亦得請求賠償相當之金額。民法第195 條
    第1 項前段亦有明文。原告又主張其因系爭侵權行為，精神
    上受有極大之痛苦，原告請求1,200,000 元之精神慰撫金，
    自屬合理乙節，則為被告所否認，抗辯：原告請求之慰撫金
    過高等語。經查原告因遭被告殺害未遂，致受有系爭傷害，
    而先後至國軍桃園總醫院、台灣大學醫學院附設醫院接受診
    斷治療乙節，有原告提出之醫療費用收據8 件在卷可稽，足
    見系爭傷害及被告殺害原告未遂之行為，必然造成原告身體
    及精神上之痛苦，是原告請求被告賠償其精神上損害之慰撫
    金，同屬有據。次查被告所以做出殺害原告之犯行，乃源於
    被告與原告之子李建緯交往多年，並懷有身孕，且論及婚嫁
    ，然因2 人之交往遭原告反對，被告因而墮胎，惟墮胎後2
    人繼續來往，被告於94年初，又再度為李建緯懷孕，2 人因
    此訂婚，然終因原告再度反對而解除婚約，被告並再度墮胎
    ，因之對原告懷恨在心等情，業經本院94年度訴字第850 號
    刑事判決認定在案，有該刑事判決1 件在卷可稽，復有原告
    提出之解除訂婚約定書1 件在卷可佐。再查原告為國小畢業
    ，現為侑元便利商店之負責人，有存款1,500,000 元、房屋
    及土地各1 筆；被告則為高職畢業，名下無財產，於案發前
    並無工作，靠每月3,000 元之殘障津貼及李建緯給予之零用
    金維生等情，業據兩造各自陳述在卷，復有原告提出之存款
    餘額證明書、土地所有權狀、建物所有權狀、營業稅核定稅
    額繳款書各1 件在卷可稽，且均為兩造所不爭執，是本院審
    酌被告故意殺害原告之動機、兩造之身分、地位、經濟能力
    、被告侵權行為之態樣、原告之傷勢、其身體及精神上痛苦
    之程度，及被告迄今仍未與原告達成和解等一切情狀，認原
    告請求被告賠償1,200,000 元之慰撫金，尚屬過高，應減至
    600,000 元為適當，原告請求超過600,000 元之慰撫金部分
    ，要屬無稽。
柒、綜上所述，原告得請求被告賠償醫藥費21,056元及慰撫金60
    0,000 元，共621,056 元。被告雖辯稱其沒錢賠償云云，惟
    此要屬原告取得本件勝訴判決後應如何強制執行獲償之問題
    ，尚非被告得拒絕賠償原告之事由，是被告此部分之抗辯，
    並無可採。從而原告依據民法第184 條第1 項前段、第193
    條第1 項、第195 條第1 項前段規定，請求被告給付621,05
    6 元，及自刑事附帶民事訴訟起訴狀繕本送達被告之翌日即
    94年9 月1 日起至清償日止，按週年利率5 ％計算之法定遲
    延利息，為有理由，應予准許；其逾此部分之請求，為無理
    由，應予駁回。
捌、原告陳明願供擔保，聲請宣告假執行，經核原告勝訴部分，
    並無不合，爰酌定相當之擔保金額併准許之；至原告敗訴部
    分，其假執行之聲請，已失所附麗，應併予駁回。
玖、本件事證已臻明確，兩造其餘攻擊防禦方法及舉證，核與判
    決結果無影響，或非兩造協議之爭點，爰不一一論述，附此
    敘明。
據上論結，本件原告之訴，為一部有理由，一部無理由，依民事
訴訟法第79條、第390 條第2 項，判決如主文。
中    華    民    國    95    年    4     月    17    日
                  民事第三庭    法  官  林雯娟
以上正本係照原本作成
如對本判決上訴，須於判決送達後20日內向本院提出上訴狀
中    華    民    國    95    年    4     月    17    日
                                書記官  簡維萍


司法院資訊處製作；財團法人民間司法改革基金會備份。
